臺灣高等法院高雄分院刑事判決　　　　 96年度上訴字第924號
上　訴　人　臺灣高雄地方法院檢察署檢察官
上　訴　人
即　被　告　甲○○
指定辯護人　本院公設辯護人　李佩娟
上列上訴人因被告強盜案件，不服臺灣高雄地方法院96年度訴字
第386 號中華民國96年3 月20日第一審判決（起訴案號：臺灣高
雄地方法院檢察署95年度偵字第30852 號），提起上訴，本院判
決如下：
     主  文
上訴駁回。
     事  實
一、甲○○前因竊盜案件，於民國95年5 月23日經臺灣高雄地方
    法院以95年度訴字第1298號判決判處有期徒刑2 月，上訴後
    ，經本院以95年度上易字第419 號判決駁回上訴確定，並於
    95年10月18日易科罰金執行完畢。
二、甲○○仍不知警惕，於95年11月24日凌晨4 時30分許，騎乘
    車牌號碼GD6-720 號重型機車，行經高雄縣鳳山市○○街，
    因見婦女乙○○返回高雄縣鳳山市○○街124 號住處，欲以
    鑰匙開啟大門，乃意圖為自己不法之所有，將機車停於路邊
    ，走向乙○○處，趁乙○○不及防備之際，徒手自左後方搶
    奪乙○○所有揹掛在肩上之LV咖啡色肩背包1 只（內有LV女
    用皮夾1 只、現金新臺幣22,800元、中國信託銀行信用卡2
    張、合作金庫金融卡1 張、駕照1 張及健保卡1 張）。乙○
    ○驚覺被搶後，旋抓在背包，甲○○見狀，仍繼續與乙○○
    拉扯該背包，嗣背包揹帶於搶奪中斷裂，甲○○乃搶得該背
    包，並騎乘機車離開現場，而乙○○則於搶奪中，受有後腦
    枕部皮下血腫、左上臂瘀青、右手肘擦傷、右膝擦傷、右手
    中指瘀傷等傷害（傷害部分業據乙○○於臺灣高雄地方法院
    審理中撤回告訴）。同日凌晨4 時50分許，甲○○將機車停
    在高雄縣鳳山市○○路175 巷30弄7 號前，欲查看搶得之財
    物時，為巡邏員警當場查獲。
三、案經高雄縣政府警察局鳳山分局報告臺灣高雄地方法院檢察
    署檢察官偵查起訴。
     理  由
壹、證據能力部分：
    按「被告以外之人於審判外之陳述，雖不符前4 條之規定（
    即傳聞法則例外得為證據之情形），而經當事人於審判程序
    同意作為證據，法院審酌該言詞陳述或書面陳述作成時之情
    況，認為適當者，亦得為證據。」；「當事人、代理人或辯
    護人於法院調查證據時，知有第159 條第1 項不得為證據之
    情形，而未於言詞辯論終結前聲明異議者，視為有前項之同
    意。」，刑事訴訟法第159 條之5 定有明文。查本件關於傳
    聞證據部份，於原審法院調查證據時，當事人檢察官及被告
    、辯護人均未於言詞辯論終結前聲明異議，本院調查證據時
    ，當事人檢察官及被告之辯護人亦未於言詞辯論終結前聲明
    異議，本院審酌證人之陳述以及物證、書證作成時之情況，
    認為適當，依上開規定，均得為證據。
貳、有罪部分：
一、上開犯罪事實，業據被告甲○○於原審法院審理中坦白承認
    （詳原審法院卷第36頁倒數第2 行至第37頁第2 行），核與
    告訴人乙○○於警詢、偵查及原審法院審理中證述之情節相
    符（詳警卷第5 頁至第7 頁、偵查卷第32頁、原審法院卷第
    41 頁 倒數第12行以下）。此外，復有扣押筆錄、扣押物品
    收據、扣押物品目錄、贓物認領收據及查獲相片附卷可資佐
    證（詳警卷第8 頁至第11頁、第16頁、第18頁至第23頁）。
    因被告自白核與事實相符，是被告搶奪犯行，應堪認定。
二、按強盜罪之構成，以其所實施之強暴、脅迫，已達於至使人
    不能抗拒之程度為必要，倘其取物手段雖屬不法，而尚未使
    人至於不能抗拒者，縱觸犯他種罪名，尚難以強盜論擬。又
    搶奪罪以乘人不及抗拒，公然掠取其財產為成立要件，雖掠
    奪之際或不免於暴行，然與強盜罪之暴行，必須至使人不能
    抗拒之情形，迥然有別。另所謂強暴，係指直接或間接對於
    人之身體施以暴力，壓制被害人之抗拒，或使被害人處於不
    能抗拒之狀態而言；而強盜罪之所謂「不能抗拒」，係指行
    為人所為之強暴、脅迫等不法行為，就當時之具體事實，予
    以客觀之判斷，足使被害人身體上或精神上達於不能或顯難
    抗拒之程度而言（最高法院94年度台上字第2401號、第3004
    號等判決意旨參照）。本件被告初始係趁告訴人開啟大門之
    際，徒手自左後方搶奪告訴人所有揹掛在肩上之LV咖啡色肩
    背包1 只，業據證人乙○○證述如前（出處同前），顯見當
    時被告係欲乘告訴人不備、不及抗拒之際，取走該背包，當
    係基於搶奪之犯意甚明。又被告於搶奪過程中，僅著手於搶
    奪背包，當未將背包置於實力支配之際（此時因背包尚未得
    手，並非贓物，故本件應無為防護贓物，當場施以強暴之準
    強盜問題），即為告訴人發覺，告訴人旋抓在背包，被告見
    狀，乃與告訴人拉扯該背包，致該背包揹帶斷裂，而告訴人
    於過程中，則受有後腦枕部皮下血腫、左上臂瘀青、右手肘
    擦傷、右膝擦傷、右手中指瘀傷等傷害，固據證人乙○○證
    述明確（出處同前），並有惠德醫院診斷證明書可參（詳警
    卷第17頁）。然被告除單純為上開行為外，並未對告訴人施
    以惡言，亦未動手毆打告訴人，復未持兇器恫嚇、威脅被告
    ，或拘束告訴人自由，且當被告與告訴人拉扯背包時，告訴
    人除高喊「搶劫」外，並以腳踢被告之事實，另經證人乙○
    ○於原審法院審理中證述綦詳（詳原審法院卷第41頁第倒數
    第9 行以下）。是就當時之客觀外在環境而言，被告遭告訴
    人發現搶奪犯行後，仍僅針對背包為拉扯動作，容認告訴人
    高喊搶劫等語，容忍告訴人腳踢行為，並未以其他動作阻止
    告訴人為上開行為，亦未積極地壓制告訴人之意思自由，因
    告訴人仍可與被告為拉扯動作，且亦可以腳踢被告，顯見告
    訴人並未到達不能或顯難抗拒之程度，尚難認被告於行搶過
    程中，已有變更搶奪為強盜之意思。至告訴人雖於拉扯過程
    中，受有前述傷害，但該傷害或係因背包自肩上拉扯至手肘
    所致，或係因背包揹帶斷裂之反作用力所致（詳證人乙○○
    證詞，原審法院卷第41頁倒數第7 行、倒數第5 行以下），
    並非被告欲以該行為至使告訴人無法抗拒。因此，揆諸前開
    判決意旨，被告應僅成立搶奪罪甚明。是檢察官認被告係犯
    強盜罪，容有誤會。
三、核被告所為，係犯刑法第325 條第1 項之搶奪罪。檢察官認
    被告係犯強盜罪，容有誤會，惟起訴基本事實同一，起訴法
    條應予變更。被告前因竊盜案件，於95年5 月23日經原審法
    院以95年度訴字第1298號判決判處有期徒刑2 月，上訴後，
    經本院以95年度上易字第419 號判決駁回上訴確定，並於95
    年10月18日易科罰金執行完畢等情，有臺灣高等法院被告前
    案紀錄表可參。被告於有期徒刑執行完畢後，5 年內故意再
    犯本件有期徒刑以上之罪，為累犯，應依刑法第47條第1 項
    ，加重其刑。
四、原審因而變更起訴法條，並依刑法第325 條第1 項、第47條
    第1 項之規定，並審酌被告未經告訴人同意，即擅自搶奪告
    訴人所有背包等物，使夜歸之告訴人身心受有恐懼，行為實
    有可議之處，本應嚴懲，惟念其犯後坦認犯行，並參以本件
    搶奪之財物價值不低，且已交由告訴人領回等一切情狀，量
    處有期徒刑1 年6 月，認事用法，核無不合，量刑亦屬妥適
    。檢察官上訴意旨，以被告所為係犯刑法第328 條第1 項之
    強盜罪，或係刑法第329 條之準強盜罪云云，指摘原判決不
    當；被告上訴意旨，則未具理由，空言指摘原判決不當；均
    無理由，應予駁回。
參、不另為不受理部分：
一、公訴意旨另以：被告意圖為自己不法之所有，趁告訴人不及
    防備之際，徒手自左後方搶奪告訴人所有揹掛在肩上之LV咖
    啡色肩背包1 只（內尚有其他物品）。告訴人驚覺被搶後，
    旋抓在背包，被告見狀，仍繼續與告訴人拉扯該背包，嗣背
    包揹帶於搶奪中斷裂，被告乃取得該背包，並騎乘機車離開
    現場，而告訴人則於搶奪中，受有後腦枕部皮下血腫、左上
    臂瘀青、右手肘擦傷、右膝擦傷、右手中指瘀傷等傷害等情
    （此部分業據檢察官載明於起訴書犯罪事實欄內，縱論罪法
    條未記載傷害罪，應已發生起訴之效力）。因認被告另犯傷
    害罪嫌等語。
二、按告訴乃論之罪，告訴人於第一審辯論終結前，得撤回其告
    訴；又告訴經撤回者，法院應諭知不受理之判決，刑事訴訟
    法第238條第1項、第303條第3 款分別定有明文。
三、本件被告因傷害案件，經檢察官提起公訴，認被告係犯刑法
    第277 條第1 項之傷害罪。依同法第287 條前段之規定，須
    告訴乃論。茲據告訴人於原審法院審理中，聲請撤回其告訴
    （告訴人係於偵查中提起告訴，詳偵查卷第32頁倒數第3 行
    以下，嗣於原審法院審理中撤回告訴，見原審法院卷第42頁
    第4 行至第7 行），揆諸前開說明，原應為不受理判決之諭
    知。惟此部分如成立犯罪，與前開論罪科刑部分，係一搶奪
    行為同時致告訴人產生受傷結果之想像競合犯關係，爰不另
    為不受理判決之諭知。
肆、被告經合法傳喚，無正當之理由不到庭，爰不待其陳述，逕
    行判決。
據上論結，應依刑事訴訟法第368條、第371條，判決如主文。
本案經檢察官張金塗到庭執行職務。
中　　華　　民　　國　　96　　年　　7 　　月　　 5　　日
                  刑事第五庭    審判長法  官  曾永宗
                                      法  官  王伯文
                                      法  官  任森銓
以上正本證明與原本無異。
如不服本判決應於收受本判決後10日內向本院提出上訴書狀，其
未敘述上訴理由者，並得於提起上訴後10日內向本院補提理由書
狀（應附繕本）「切勿逕送上級法院」。
中　　華　　民　　國　　96　　年　　7 　　月　　 5　　日
　　　　　　　　　　　　　　　　　　　書記官  廖素珍
附錄本判決論罪科刑法條：
刑法第325條
意圖為自己或第三人不法之所有，而搶奪他人之動產者，處6 月
以上5 年以下有期徒刑。
因而致人於死者，處無期徒刑或7 年以上有期徒刑，致重傷者，
處3 年以上10年以下有期徒刑。
第 1 項之未遂犯罰之。
